【裁判字號】    95,中簡上,472
【裁判日期】    951031
【裁判案由】    妨害婚姻
【裁判全文】
臺灣臺中地方法院刑事判決           95年度中簡上字第472號
上  訴  人  臺灣臺中地方法院檢察署檢察官
被      告  乙○○
                      號5樓
            丁○○
上列上訴人因妨害婚姻案件，不服臺灣臺中地方法院簡易庭95年
度中簡字第1529號中華民國95年6月27日第一審簡易判決（聲請
簡易判決處刑案號：臺灣臺中地方法院檢察署95年度偵字第8396
號），提起上訴，本院管轄之第二審合議庭判決如下：
    主    文
原判決撤銷。
乙○○連續與有配偶之人相姦，處有期徒刑月，如易科罰金，
以佰元折算壹日，緩刑貳年。
丁○○連續有配偶而與人通姦，處有期徒刑月，如易科罰金，
以佰元折算壹日，緩刑貳年。
    犯罪事實
一、丁○○係甲○○之妻（2人於民國92年3月12日結婚，於94
    年2月24日離婚），為有配偶之人，詎竟另與乙○○相戀，
    並在臺中市○○路67號之1同居，且各基於通、相姦之概括
    犯意，自93年11月某日起94年2月24日止，進而在其等上開
    同居處所內，陸續發生性行為多次，丁○○並因此懷孕而於
    94 年8月16日產下一子張○○（真實姓名年籍詳卷，下同）
    。甲○○係於94年9月22日接獲丁○○所提起之子女否認之
    訴之開庭通知，並查閱相關訴狀後始悉前情。
二、案經甲○○訴請臺灣臺中地方法院檢察署檢察官聲請簡易判
    決處刑。
    理    由
壹、程序部分：
    按被告以外之人（包括證人、鑑定人、告訴人、被害人及共
    同被告等）於審判外之陳述雖不符刑事訴訟法第159條之1至
    之4等4條之規定，而經當事人於審判程序同意作為證據，法
    院審酌該言詞陳述或書面陳述作成時之情況，認為適當者，
    亦得為證據；當事人、代理人或辯護人於法院調查證據時，
    知有刑事訴訟法第159條第1項不得為證據之情形，而未於言
    詞辯論終結前聲明異議者，視為有前項之同意，同法第159
    條之5定有明文。立法意旨在於傳聞證據未經當事人之反對
    詰問予以核實，原則上先予排除。惟若當事人已放棄反對詰
    問權，於審判程序中表明同意該等傳聞證據可作為證據；或
    於言詞辯論終結前未聲明異議，基於尊重當事人對傳聞證據
    之處分權，及證據資料愈豐富，愈有助於真實發見之理念，
    且強化言詞辯論主義，使訴訟程序得以順暢進行，上開傳聞
    證據亦均具有證據能力。本件公訴人、被告2人於本院表示
    對於本件卷內已存在之證據之證據能力不爭執（本院卷第28
    頁、第42頁），是本件證人即告訴人甲○○於審判外之言詞
    及書面之陳述，仍具有證據能力。
貳、實體部分：
一、上開被告丁○○係有配偶之人，惟被告2人仍各基於通、相
    姦之犯意，自93年11月某日起94年2月24日止，在其等前揭
    同居處所內，陸續發生性行為多次，被告丁○○並因此懷孕
    而產下一子等連續通、相姦之事實，業據被告2人於本院審
    理中坦承不諱，互核一致，並分核與告訴人甲○○於警偵訊
    中之指述情節相符，復有被告2人因此所生之子張○○之出
    生證明書、戶籍謄本各1份在卷可稽，堪認被告2人前揭不利
    於己之自白，確與事實相符，應可分別採為其等論罪科刑之
    依據。本案事證明確，被告2人犯行洵堪認定。
二、被告2人行為後，刑法業於94年1月7日修正，於同年2月2日
    公布，於95年7月1日施行。按行為後法律有變更者，適用行
    為時之法律，但行為後之法律有利於行為人者，適用最有利
    於行為人之法律，修正後即現行刑法第2條第1項訂有明文。
    又按比較新舊法，應就罪刑有關之共犯、未遂犯、想像競合
    犯、牽連犯、連續犯、結合犯，以及累犯加重、自首減輕暨
    其他法定加減原因（如身分加減）與加減例等一切情形，綜
    其全部罪刑之結果而為比較，此有最高法院95年5月23日第8
    次刑庭會議決議第一、（四）則可資參照：
（一）被告2人行為後新法業已刪除連續犯之規定，此刪除雖非
      犯罪構成要件之變更，但顯已影響行為人刑罰之法律效果
      ，自屬法律有變更，依新法第2條第1項規定，比較新、舊
      法結果，仍應適用較有利於被告之行為時法律即舊法論以
      連續犯（最高法院95年第8次刑事庭會議決議參照）。
（二）被告2人行為時，依修正前刑法第41條第1項前段、罰金罰
      鍰提高標準條例第2條（現已刪除）之規定，有期徒刑、
      拘役易科罰金之折算標準，原以銀元100元、200元、300
      元折算1日，經折算為新臺幣後，應以新臺幣300元、600
      元、900元折算1日，而刑法第41條第1項前段修正後，則
      規定為以新臺幣1,000元、2,000元或3,000元折算1日，此
      因屬科刑規範事項之變更，其折算標準為裁判時所應諭知
      ，自有就新舊法規定比較之必要，經比較新舊法結果，以
      被告2人行為時關於易科罰金之規定，較有利於被告2人。
（三）綜合上述各條文修正前、後之比較，揆諸前揭最高法院決
      議及修正後刑法第2條第1項規定之「從舊從輕」原則，被
      告2人自應適用其行為時之法律，即修正前刑法之相關規
      定及修正刪除前罰金罰鍰提高標準條例第2條規定，予以
      論處。
三、核被告丁○○所為，係犯刑法第239條前段之通姦罪，而被
    告乙○○所為則係犯同條後段之相姦罪。被告2人先後多次
    通、相姦之犯行，時間密接、犯罪構成要件相同，顯係各別
    基於概括犯意反覆為之，應分別依修正前刑法第56條連續犯
    之規定論以1罪，並各加重其刑。原判決因而予以被告2人論
    罪科刑，固非無見。惟查：被告2人分別有多次通、相姦之
    行為，有如前述，原判決卻僅認定只各有1次，尚有未洽。
    檢察官循告訴人之請求上訴，認原判決疏未認定被告2人分
    別係連續犯，且被告2人未與告訴人和解，均僅另處有期徒
    刑3 月過輕等語，其中指摘原判決疏未認定被告2人分別係
    連續犯部分，為有理由。至檢察官另稱量刑過輕部分，雖刑
    法第239條通、相姦罪之法定最高度刑為有期徒刑1年，且被
    告2人併亦有加重事由，然被告2人於犯罪後，積極與告訴人
    洽商和解，嗣經多次商議，雙方業已達成和解，由被告2 人
    共同賠償告訴人新臺幣600,000元，並已履行完畢，另被告
    丁○○亦允諾將向銀行辦理撤銷其所借房屋貸款保證人魏阿
    秀之保證責任，嗣告訴人亦已於95年10月27日具狀撤回本案
    之附帶民事訴訟，有本院調解結果報告書、95年10月11日審
    理筆錄及告訴人所立具之民事撤回狀、和解書等各1份在卷
    可查，經審酌上開情事，原審量處被告2人各有期徒刑3月，
    尚屬適當（另參後述），檢察官此部分上訴主張，核無理由
    ，惟原判決既有如前述前開未洽之處仍應由本院將之撤銷改
    判。爰審酌被告2人明知被告丁○○與告訴人甲○○之婚姻
    關係仍在存續中，竟仍多次發生性行為，並因此生下一子，
    嚴重破壞被告丁○○與告訴人甲○○婚姻，並因此使告訴人
    之心理受有相當程度之損害，惟念其等犯罪後，於警偵訊及
    本院審理中坦承犯行，殷殷悔意，並積極與告訴人甲○○商
    議和解，更已履行部分和解條件，告訴人甲○○亦具狀撤回
    附帶民事訴訟，有如前述，顯見告訴人亦已願宥恕被告2人
    ，及其等犯罪係源於相戀愛慕所致，暨原判決原所量處之刑
    度並無過當，亦如前述等一切情狀，仍分別量處如原判決所
    示之刑，並依修正前刑法第41條第1項前段、修正刪除罰金
    罰鍰提高標準條例第2條之規定，均諭知如易科罰金之折算
    標準。又被告2人均未曾受有刑徒刑以上刑之宣告，有臺灣
    高等法院被告前案紀錄表各1份附卷可稽，被告2人係因相戀
    情深而犯本案，其等於本院審理中已與告訴人達成和解，並
    已依約履行部分條件完畢，告訴人和解內容亦表示願原諒被
    告2人，並請求本院諭知緩刑；堪認被告2人經此論罪科刑之
    教訓，當知警惕，應無再犯之虞，本院認其等所宣告之刑，
    均以暫不執行為適當，爰依修正後刑法第74條第1項第1款規
    定（最高法院95年5月23日95年第8次刑事庭會議決議可資參
    照）併宣告緩刑2年，以勵自新。
據上論結，應依刑事訴訟法第369條第1項前段、第364條、第299
條第1項前段，刑法第11條前段、第2條第1項、修正刪除前刑法
第56條、第239條、修正前刑法第41條第1項前段、刑法第74條第
1項第1款，罰金罰鍰提高標準條例第1條前段、第2條，判決如主
文。
本案經檢察官丙○○到庭執行職務。
中    華    民    國    95    年    10    月    31    日
                  刑事第14庭    審判長法  官  楊真明
                                      法  官  陳  葳
                                      法  官  林世民
上正本證明與原本無異。
本件不得上訴。
                                      書記官  紀俊源
中    華    民    國    95    年    10    月    31    日
附錄論罪科刑法條：
中華民國刑法第239條
有配偶而與人通姦者，處 1 年以下有期徒刑。其相姦者亦同。


司法院資訊處製作；財團法人民間司法改革基金會備份。
